臺灣桃園地方法院刑事判決　　　　　　　94年度易字第1157號
聲　請　人　臺灣桃園地方法院檢察署檢察官
被　　　告　乙○○
上列被告因違反家庭暴力防治法等案件，經檢察官聲請簡易判決
處刑（94年度偵字第9519號），本院認不宜以簡易判決處刑，而
改依通常程序審理，茲判決如下：
    主  文
乙○○被訴違反家庭保護令部分無罪。
被訴公然侮辱部分公訴不受理。
    理  由
一、聲請簡易判決處刑意旨略以：被告乙○○係告訴人甲○○之
    前夫，渠等間具有家庭暴力防治法第三條第一款所定之家庭
    成員關係，被告乙○○明知臺灣桃園地方法院於民國九十四
    年五月三日，以九十四年度家護字第一九九號核發民事通常
　　保護令，禁止被告乙○○於保護令有效之十個月期間內不得
　  對告訴人甲○○實施身體或精神上不法侵害及騷擾，且應遠
    離告訴人甲○○位於桃園縣平鎮市○○路懷恩巷二號之居所
    及同縣市○○路○段三五六號之工作場所至少二百公尺遠。
　　詎被告乙○○竟於同年五月十五日中午十二時三十分許，接
　  近告訴人甲○○之上開居所僅僅五公尺之距，並以「妳是妓
    女、要二十四小時盯著妳、要讓妳沒工作」之詞大聲咆哮，
    而公然辱罵告訴人甲○○，並違反前開民事保護令。因認被
    告乙○○涉犯刑法第三百零九條第一項公然侮辱罪嫌、家庭
    暴力防治法第五十條第二款、第四款之罪嫌。
二、無罪部分：
　　(一)按犯罪事實應依證據認定之，無證據不得認定犯罪事實；
  　　另不能證明被告犯罪者，應諭知無罪之判決，刑事訴訟法
    　第一百五十四條第二項、第三百零一條第一項分別定有明
　　　文。又行為非出於故意或過失者，不罰。過失行為之處罰
　　　，以有特別規定者為限，刑法第十二條規定甚明。而家庭
  　　暴力防治法關於罰則之規定，並未排除刑法第十二條之適
      用，因此，該法第五十條所規定之違反保護令罪，既無處
      罰過失行為之特別規定，自必須行為人有犯罪之故意始能
      成罪，換言之，行為人除在客觀上須有違反民事保護令內
      容外，主觀上亦應知悉該保護令之內容，卻仍出於己意而
      違反，始足當之。
    (二)聲請人認被告涉犯上揭違反家庭保護令之犯行，係以告訴
      人甲○○之指述，及本院九十四年家護字第一九九號民事
      通常保護令為其主要論據。訊據被告乙○○固坦承有於上
      揭時間至告訴人甲○○前開住所五公尺距離之路旁，公然
      辱罵告訴人「妳是妓女、要二十四小時盯著妳、要讓妳沒
      工作」等語之事實，惟堅決否認有違反保護令之犯行，辯
      稱：伊沒有收到民事保護令，不知道保護令之內容為何等
      語。經查：告訴人甲○○前確曾向本院聲請核發民事通常
      保護令，由本院於九十四年五月三日，以九十四年度家護
      字第一九九號核發內容為「（一）被告不得直接或間接對
      於告訴人為下列聯絡行為：騷擾行為；（二）被告應遠離
      下列場所至少二百公尺：桃園縣平鎮市○○路懷恩巷二號
      、桃園縣平鎮市○○路○段三五六號；（三）有效期間十
      個月等事項之民事通常保護令，此有前揭保護令在卷足憑
      ，然本院九十四年家護字第一九九號民事通常保護令係於
      九十四年五月十五日下午四時許，由郵差交付被告友人（
      真實姓名不詳之成年女子）以同居人之身分代收一節，業
      據被告供承在卷，並有本院送達證書影本一紙（附本院卷
      ）附卷足憑，足認被告於案發時即九十四年五月十五日中
      午十二時三十分，尚未收到本院核發之前揭保護令，是被
      告前揭所辯，洵屬有據。從而，被告於案發時既不知有本
      院家事法庭所核發之民事通常保護令，自無從認定其主觀
      上有違反該暫時保護令之故意，換言之，自不得以被告客
      觀上單純違反保護令之行為，即認定其成立違反保護令罪
      名。
    綜上，聲請人所提之證據，尚不能證明被告有上述違反保護
    令之犯行。本院復查無其他積極證據足認被告涉有前開違反
    保護令之犯行，被告此部分犯罪尚屬不能證明，自應諭知被
    告無罪判決。
三、公訴不受理部分：
    (一)按告訴乃論之罪，告訴人於第一審辯論終結前得撤回其告
      訴；又告訴經撤回者，法院應諭知不受理之判決，並得不
      經言詞辯論為之，刑事訴訟法第二百三十八條第一項、第
      三百零三條第三款、第三百零七條分別定有明文。
    (二)經查：本件聲請人以被告於上揭時、地以「妳是妓女、要
      二十四小時盯著妳、要讓妳沒工作」之詞對告訴人甲○○
      公然辱罵，而認被告乙○○涉犯公然侮辱罪，然依刑法第
      三百十四條之規定須告訴乃論，茲告訴人就被告涉犯之公
      然侮辱罪名，業於本院當庭撤回告訴（見本院九十四年十
      月十四日調查筆錄），揆諸前開法條規定，本院爰不經言
      詞辯論，逕行諭知不受理之判決。
四、本案原經檢察官聲請以簡易判決處刑，但經本院調查後，認
    有刑事訴訟法第四百五十一條之一第四項但書第三款之情形
    ，遂改依通常程序審理，附此敘明。
據上論結，應依刑事訴訟法第四百五十二條、第三百零一條第一
項、第三百零三條第三款、第三百零七條，判決如主文。
本案違反家庭保護令罪部分經檢察官李允煉到庭執行職務。
中　　華　　民　　國　　94　　年　　11　　月　  22　　日
                    刑事第一庭  審判長法  官  曾淑華
                                      法  官  楊晴翔
                                      法  官  黃梅淑
以上正本證明與原本無異。
如不服本判決，應於判決送達後10日內向本院提出上訴狀（應附
繕本），上訴於臺灣高等法院。
　　　　　　　　　　　　        　　　書記官　魏里安
中　　華　　民　　國　　94　　年　　11　　月　  22　　日
